【裁判字號】    92,交簡上,36
【裁判日期】    921126
【裁判案由】    過失傷害
【裁判全文】
臺灣嘉義地方法院刑事判決                        九十二年度交簡上字第三六號
    聲  請  人  臺灣嘉義地方法院檢察署檢察官
    上  訴  人
    即原審被告  乙○○
右列上訴人因過失傷害案件，不服本院九十二年度交簡第七四二號中華民國九十二年
八月二十五日第一審簡易判決處刑（聲請案號：臺灣嘉義地方法院檢察署九十二年度
偵字第三五四三號、調偵字第二九二號），提起上訴，本院管轄之第二審合議庭判決
如左：
    主  文
上訴駁回。
    事  實
一、乙○○於民國（下同）九十二年五月六日上午八時十分許許，駕駛車牌號碼三Ｗ
    ─九九一九號自用小客車，沿嘉義縣太保市○○里○○道路由南向北方向行駛，
    行經前開路段埔潭第二九號電線桿處快車道（雙向二線道），原應注意汽車超越
    同一車道之前車時，須先按鳴喇叭二單響或變換燈光一次，俟前行車減速靠邊或
    以手勢或亮右方向燈表示允讓後，後行車始得超越，超越時應顯示左方向燈並於
    前車左側保持半公尺以上之間隔超過，行至安全距離後，再顯示右方向燈駛入原
    行路線，而依當時天候晴、日間自然光線、直行柏油路面、路面乾燥無缺陷、無
    障礙物、視距良好、無號誌、有行車分向線、無車道線、有快慢車道分隔線等情
    形，又無不能注意之情事，竟疏未注意，自後不當超越同向車道前方由未具合格
    駕駛執照之甲○○所騎乘載有丙○○○之車牌號碼ＵＧＳ─六一六號輕機車，自
    小客車之右前車門因而擦撞機車之左手把，致使甲○○、官蔡月娥人車倒地，造
    成甲○○受有左胸壁鈍挫傷併左側第七肋骨骨折、右側血胸、左膝及右足踝多處
    擦傷，丙○○○受有左側尺骨骨折、左側骨盆骨折之傷害。乙○○於有偵查犯罪
    職權之機關或公務員察覺肇事人前，即向到場處理之嘉義縣警察局水上分局太保
    分駐所警員丁○○坦承肇事，自首接受裁判。
二、案經甲○○、丙○○○訴由嘉義縣警察局水上分局報請臺灣嘉義地方法院檢察署
    檢察官偵查聲請以簡易判決處刑。
    理  由
一、訊據上訴人即被告（下稱被告）乙○○對於前揭車禍之發生及造成告訴人甲○○
    、丙○○○受有前開傷害之情承認不諱，並自承其有過失無訛，惟尚辯稱：當時
    甲○○的機車行駛在行車分向線右側，接近道路中間，而被告小客車從機車左邊
    超越併行時，甲○○機車突然向左偏與被告小客車發生擦撞，方才造成機車倒地
    ，故甲○○對於本件車禍的發生亦有過失等語。經查：(1)右揭車禍發生之事實，
    業據被告於警偵訊時及本院審理中承認無誤（見警卷第頁、偵卷第七頁、簡上卷
    第頁），核與甲○○、丙○○○於警訊時之指述相符（見警卷第三頁至第六頁）
    ，並有道路交通事故調查表、現場照片九張、診斷證明書二紙附卷可佐（見警卷
    第六頁、第七頁、第十二頁至第十四頁、第十七頁至第十九頁），可信為真正。
    至於被告所辯：甲○○之前揭機車突然向左偏與被告小客車發生擦撞云云，業經
    甲○○於本院審理時否認在卷（見簡上卷第四十三頁），且本院亦查無證據可認
    被告此等辯解為真正，難予採信。(2)按汽車超越同一車道之前車時，須先按鳴喇
    叭二單響或變換燈光一次，俟前行車減速靠邊或以手勢或亮右方向燈表示允讓後
    ，後行車始得超越，超越時應顯示左方向燈並於前車左側保持半公尺以上之間隔
    超過，行至安全距離後，再顯示右方向燈駛入原行路線。道路交通安全規則第一
    百零一條第三款、第五款著有明文。查被告駕車自應注意上述道路交通安全行車
    規定，且當時天候晴、日間自然光線、直行柏油路面、路面乾燥無缺陷、無障礙
    物、視距良好、無號誌、有行車分向線、無車道線、有快慢車道分隔線等情形，
    有前開道路交通事故調查報告表、照片等件可稽，又無不能注意之情事，竟疏不
    注意為之，以致肇事，致告訴人二人受傷，被告確有過失。雖然台灣省嘉雲區車
    輛行車事故鑑定委員會以本件肇事現場之二部車輛業經移動為由，未明確認定肇
    事責任歸屬，有該會九十二年七月十日嘉鑑字第九二○七六三號鑑定意見書附卷
    可稽（見調偵卷第五頁），惟此無礙本院就本件肇事責任歸屬之認定。又者，本
    院查無證據可認甲○○對於本件車禍之發生具有過失，尚難僅憑甲○○無照騎駛
    機車之違反行政法規行為，遽謂甲○○亦有過失。(3)末者，被告之過失駕駛行為
    與告訴人二人所受之前開傷害間，具有相當因果關係。是認本件事證明確，被告
    過失傷害犯行，堪以認定。
二、(1)核被告乙○○所為，係犯行法第二百八十四條第一項前段之過失傷害罪。被告
    之過失行為致告訴人二人受傷，均係一行為觸犯二過失傷害罪，為想像競合犯，
    僅論以單一之過失傷害罪。另查被告乙○○於有偵查犯罪職權之機關或公務員察
    覺肇事人前，即向到場處理之嘉義縣警察局水上分局太保分駐所警員丁○○坦承
    肇事，自首接受裁判，有員警現場處理調查表一份在卷可佐（見警卷第十五頁）
    ，應依刑法第六十二條自首之規定減輕其刑。(2)原審本於刑事訴訟法第四百四十
    九條第一項、第四百五十四條第二項，刑法第二百八十四條第一項前段、第六十
    二條前段、第五十五條、第四十一條第一項前段，罰金罰鍰提高標準條例第一條
    前段、第二條等規定，判決被告有期徒刑四月，並諭知易科罰金之折算標準，核
    其認事用法尚無不合，量刑亦甚妥適，應予維持，被告上訴意旨，就本件車禍認
    為甲○○亦有過失及原審判決量刑過輕等情，並無理由，應予駁回。
據上論斷，應依刑事訴訟法第四百五十五條之一第一項、第三項、第三百六十八條，
判決如主文。
本案經檢察官李文和到庭執行職務。
中      華      民      國      九十二    年     十一   月    二十六    日
                                臺灣嘉義地方法院刑事第一庭
                                審判長  法  官  夏  金  郎
                                        法  官  陳  俞  婷
                                        法  官  盧  鳳  田
右正本證明與原本無異。
本件不得上訴。
中      華      民      國      九十二    年     十一   月    二十六    日
                                        書記官  黃  郁  萍
附錄本案論罪科法條：
刑法第二百八十四條第一項前段：
因過失傷害人者，處六月以下有期徒刑、拘役或五百元以下罰金。


司法院資訊處製作；財團法人民間司法改革基金會備份。
